【裁判字號】    98,易,1164
【裁判日期】    981217
【裁判案由】    毀棄損壞等
【裁判全文】
臺灣彰化地方法院刑事判決              98年度易字第1164號
公  訴  人  臺灣彰化地方法院檢察署檢察官
被      告  丁○○
                      巷4弄2.
上列被告因毀棄損壞等案件，經檢察官提起公訴（98年度偵字第
8271號），本院判決如下：
    主    文
丁○○犯恐嚇危害安全罪，處拘役陸拾日，扣案之菜刀壹把，沒
收。又犯毀損他人物品罪，處拘役參拾日，如易科罰金，以新臺
幣壹仟元折算壹日，扣案之菜刀壹把，沒收。應執行拘役捌拾伍
日，如易科罰金，以新臺幣壹仟元折算壹日，扣案之菜刀壹把，
沒收。
    事    實
一、丁○○於民國98年9月1日下午5時許，與乙○○在彰化縣社
    頭鄉○○路○段大彰加油站對面空地，因購買蝦子產生爭執
    。丁○○因而對乙○○不滿，即持其所有之鐵製菜刀1把，
    於該日下午5時50分許，前往乙○○位於彰化縣社頭鄉○○
    村○○路○段102號之住處外，欲找乙○○理論，惟未遇乙○○，丁○○遂於同時恐嚇危害安全、公然侮辱之犯意，在該
    不特定人得以見聞之場所，以「幹你娘雞歪」等語，辱罵居
    於上址之甲○○(對丙○○辱罵部分，未據告訴)，復隔著上
    址建物之紗窗，對甲○○、丙○○恐嚇稱：「要殺乙○○及
    你們全家」等語，且對甲○○、丙○○揮舞上開菜刀，資以
    威嚇，致使甲○○、丙○○心生畏懼。其後丁○○復另基於
    損壞他人器具之犯意，以菜刀刺破乙○○所有車牌號碼
    MP5-17 3號重型機車之前輪，致令不堪用後，方行1離去。
    嗣為警查獲，並扣得丁○○所有之菜刀1把，始知悉上情。
二、案經乙○○及甲○○訴由彰化縣警察局田中分局報告及甲○○、丙○○訴請臺灣彰化地方法院檢察署檢察官偵查起訴。
    理    由
壹、程序部分：
    因現行刑事訴訟法為保障被告之反對詰問權，排除具有虛偽
    危險性之傳聞證據，以求實體真實之發見，於該法第159條
    第1項明定被告以外之人於審判外之言詞或書面陳述，除法
    律有規定者外，不得作為證據。又被告以外之人於審判外之
    陳述，雖不符前4條之規定（即刑事訴訟法第159條之1至同
    條之4），而經當事人於審判程序同意作為證據，法院審酌
    該言詞陳述或書面陳述作成時之情況，認為適當者，亦得為
    證據；當事人、代理人或辯護人於法院調查證據時，知有第
    159條第1項不得為證據之情形，而未於言詞辯論終結前聲明
    異議者，視為有前項之同意，刑事訴訟法第159條之5定有明
    文。本件公訴人、被告丁○○於言詞辯論終結前，就本件判
    決基礎之此部分之供述證據之證據能力並不爭執，且並未主
    張有刑事訴訟法第159條第1項不得為證據之情形，應認已同
    意該證據資料得作為證據，且經本院審酌後，認無不適當之
    情形，則此部分之供述證據自有證據能力。
貳、實體部分：
一、訊據被告固不否認於前揭時、地，有以「幹你老爸」之言語
    辱罵及持菜刀刺破乙○○所有之車牌號碼MP5-173號機車輪
    胎等情，然矢口否認前揭犯行，就恐嚇部分辯稱：「我沒有
    說要殺他們全家」；就公然侮辱部分辯稱：「我有罵乙○○
    ，但我的意思是指罵乙○○一個人」云云。經查：
(一)、公然侮辱部分：
    被告雖坦承有罵「幹你老爸」，然辯稱係辱罵乙○○一人，
    惟證人甲○○於偵查時證稱：『（問：他在何時何地向你
    公然侮辱？）「答：98年9月1日在我家門口，他找不到我
    先生乙○○就開始罵三字經，他是當我面開罵，先罵乙○○
    後就罵我們全家。」』等語（見本院卷第10頁），於本院
    審理時證稱：『（問：丁○○如何罵你？）「丁○○說「幹
    你娘雞歪」一大串的三字經，丁○○說的時候我婆婆有聽到
    ，丁○○當著我及我婆婆的面罵，因為我婆婆聽到樓下有叫
    囂的聲音所以下來，丁○○說的時候我們在裡面，丁○○隔
    著紗窗在外面。」』等語（見本院卷第25頁反面）；證人丙○○於偵查時證稱：『（問：丙○○你當時是否在場？
    丁○○有無罵你？）「答：我當時在家裏二樓收衣服，聽到
    樓下有人罵三字經，我就到樓下看到丁○○拿一把刀要找我
    兒子，說要給我們全家死。他有在我家外面罵三字經，我因
    為害怕所以躲在窗戶後，我不知道他有無對著我罵三字經。
     」』等語（見本院卷第10頁），於本院審理時證稱：『（
    問：丁○○有無用三字經罵甲○○？）「丁○○沒有指名罵
    ，但有罵我們全家，要讓我們全家死」』等語（見本院卷第
     26頁），案發當時被告所處位置為被害人住處外面，該住
    處旁住有其他鄰居，是為不特定人得以共見共聞之公然狀態
    ，且被告不論以「幹你老爸」或「幹你娘雞歪」等語辱罵，
    已有對他人為輕蔑表示之行為，而足以使人在精神上、心理
    上有感受到難堪或不快之虞，而以當時被告與被害人甲○○
    所處位置而言，僅隔一紗窗相對，被告當無無法看見被害人
    甲○○之理，卻仍辱罵不止，難謂其無公然侮辱之犯意，其
    有對被害人甲○○公然侮辱之事實，甚為顯然。
(二)、毀棄損壞部分：
    被告於前揭時地，持菜刀前往乙○○位於彰化縣社頭鄉○○
    村○○路○段102號住處前，以菜刀刺破乙○○所有之車牌號
    碼MP5-173號重型機車輪胎之事實，業據被告於警詢、偵查
    及本院審裡時坦承不諱，核與證人乙○○、甲○○、丙○○
    於檢察官訊問時及於本院審理時之證述情節相符，復有照片
    2 張、扣案之菜刀1把可資佐證，雖證人甲○○證稱扣案之
    菜刀非當日被告用以刺破乙○○機車輪胎之物，然本院認該
    扣案之菜刀質地堅硬、刀尖前端銳利，足以對機車輪胎造成
    損害，且證人案發當日係隔著紗窗向外觀看，以當時被告持
    刀於屋外咆哮之氛圍而言，證人於驚恐當中有誤判刀械長短
    ，當屬人之常情。是被告於前揭時、地，有以扣案之菜刀，
    刺破乙○○所有機車輪胎之事實，足認屬實。
(三)、恐嚇危害安全部分：
    被告雖否認有以「要殺乙○○及你們全家」之字眼恐嚇乙○○全家人，然證人甲○○於本院審理時證稱：『「（問：
    當時發生何事？）「答：...丁○○說要殺我們全家，後來
    丁○○在我家前面走來走去，還一直辱罵我們全家，還說要
    殺我們全家...」』、『（問：我當時是如何說要殺你們全
    家的？）「答：丁○○來時說要找我先生，然後罵完後就叫
    我出去，說要殺我，又說你們全家都出來，我要殺你們全家
    。」』等語（見本院卷第25頁）；證人丙○○於本院審理時
    證稱：『（問：當時發生何事？）「答：...我看到丁○○
    手裡拿刀，丁○○當時說要我們全家都出來要讓我們全家死
    ...」』等語（見本院卷第26頁），且被告於本院審理時陳
    稱：『（問：是否有在乙○○家罵三字經及恐嚇乙○○全家
    人要殺他們全家人？）「我有罵三字經，我有說如果問的高
    興，我就不殺乙○○，我沒有有說要殺他們全家。」』等語
    （見本院卷第28頁反面），惟以被告所自承「．．．．我有
    說如果問的高興，我就不殺乙○○．．．．」等語，並執菜
    刀對被害人甲○○、丙○○威嚇，且乙○○不在現場等情觀
    之，被告當時舉措顯係針對被害人甲○○、丙○○而為，依
    當時情狀，被告有出言對被害人甲○○、丙○○恐嚇稱：「
    要殺乙○○及你們全家」等語，較合常情，爰認定被告有對
    對被害人甲○○、丙○○為事實欄所示之恐嚇行為。
二、綜上所述，被告上開辯解顯係推諉卸責之詞，殊無足取。前
    揭犯行，事證明確，堪以認定。
三、核被告所為，係犯第309條第1項之公然侮辱罪、刑法第354
    條之毀損器物罪及刑法第305條之恐嚇危害安全罪。被告於
    同時地以一行為同時恐嚇及侮辱被害人甲○○、丙○○，且
    同時侵害被害人甲○○、丙○○之個人法益，係以一行為同
    時恐嚇觸犯2個恐嚇危害安全罪及1個公然侮辱罪，為想像競
    合犯，應依刑法第55條規定，從一重刑法第305條之恐嚇危
    害安全罪處斷。爰審酌被告因一時口角，心生怨隙，竟持刀
    任意毀損他人之物，並對無辜之人以言詞侮辱並加以恫嚇，
    而使老弱婦女之人身安全受有相當之危險，其行為情狀之惡
    性並非輕微，被告犯後又未能坦承全部犯行，其犯後態度並
    非良好等一切情狀，各量處如主文所示之刑，並均依法諭知
    易科罰金之折算標準，復依法定其應執行之刑及易科罰金之
    折算標準，以示懲儆。又扣案之菜刀1把，係被告所有供毀
    損及恐嚇犯罪所用之物，業據其供承在卷，爰依刑法第38條
    第1項第2款之規定，予以沒收。
四、公訴意旨另略以：被告尚有於前揭時、地，以腳踹乙○○所
    有停放於上址門口之車牌號碼1011-LK自小客車之右後車門
    ，致使車門板金凹陷而不堪使用之事。因認被告此部分涉有
    刑法第354條之毀損器物罪嫌。惟按犯罪事實應依證據認定
    之，無證據不得認定犯罪事實，又不能證明被告犯罪者，應
    諭知無罪之判決，刑事訴訟法第154條第2項、第301條第1項
    分別定有明文。次按認定不利於被告之事實，須依積極證據
    ，苟積極證據不足為不利於被告事實之認定時，即應為有利
    於被告之認定，更不必有何有利之證據；又事實之認定，應
    憑證據，如未能發現相當證據，或證據不足以證明，自不能
    以推測或擬制之方法，為裁判基礎；復認定犯罪事實，所憑
    之證據，雖不以直接證據為限，間接證據亦包括在內，然無
    論直接或間接證據，其為訴訟上之證明，須於通常一般之人
    均不致於有所懷疑，而得確信其為真實之程度者，始得據之
    為有罪之認定，倘其證明尚未達到此一程度，雖有合理性懷
    疑之存在時，尚無從為有罪之認定，最高法院30年上字第81
    6號，40年臺上字第8號、76年臺上字第4986號判例意旨可資
    參照。經訊之被告堅決否認有此部分之犯罪情事。而公訴意
    旨認被告涉有刑法354條之毀損器物罪嫌，係以證人甲○○
    、丙○○之證述及汽車毀損照片為其論據。經查：證人甲○○於本院審理時雖證稱：『（問：我當時是如何踹你先生的
    自小客車車門？）「當時我在裡面我有看到丁○○的動作，
    用一腳踹門，可能是用右腳踹，踹幾下我不知道。」』等語
    （見本院卷第25頁反面）；證人丙○○於本院審理時證稱：
    『（問：有無看到丁○○用何腳踹車門？）「我看到丁○○
    用右腳踹車子一次，但是不是踹車門我沒有仔細看，但是有
    聽到好幾聲的撞擊聲。」』等語（見本院卷第26頁反面），
    惟經本院檢視卷附照片認該車右後車門板金呈現水平狀、大
    面積之擦撞損壞，該痕跡當非單純以腳踹之可能造成（見警
    卷第12頁及偵卷第14頁），是雖證人陳甲○○、丙○○證稱
    丁○○有以腳踹上開車輛而造成板金凹陷毀損，然公訴人所
    舉之上開證據，尚不能證明被告此部分構成毀損器物犯罪，
    此外，復查無其他積極證據，足資證明被告確有此部分之毀
    損器物犯行，揆諸上開法律規定與判例意旨，應認被告此部
    分毀損器物之犯罪不能證明。此部分本應為無罪之諭知，惟
    依公訴意旨此部分與前揭有罪部分具有實質上一罪之審判上
    不可分關係，故不另為無罪之諭知，附此說明。
據上論斷，應依刑事訴訟法第299條第1項前段，刑法第309條第
1項、第305條、第354條、第41條第1項前段，第55條、第51條第
6款、第38條第1項第2款，刑法施行法第1條之1，判決如主文。
本案經檢察官王元郁到庭執行職務。
中    華    民    國    98    年    12    月    17    日
                刑事第二庭  法  官  羅  永  安
以上正本證明與原本無異。
如不服本判決，應於收受判決後10日內向本院提出上訴書狀，並
應敘述具體理由；其未敘述上訴理由者，應於上訴期間屆滿後20
日內向本院補提理由書（均須按他造當事人之人數附繕本「切勿
逕送上級法院」）。
告訴人或被害人對於判決如有不服具備理由請求檢察官上訴者，
其上訴期間之計算係以檢察官收受判決正本之日期為準。
中    華    民    國    98    年    12    月    17    日
                            書記官  魏  嘉  信
附錄本案論罪科刑法條全文：
中華民國刑法第305條
（恐嚇危害安全罪）
以加害生命、身體、自由、名譽、財產之事，恐嚇他人致生危害
於安全者，處 2 年以下有期徒刑、拘役或 3 百元以下罰金。
中華民國刑法第309條
（公然侮辱罪）
公然侮辱人者，處拘役或 3 百元以下罰金。
以強暴犯前項之罪者，處 1 年以下有期徒刑、拘役或 5 百元以
下罰金。
中華民國刑法第354條
（毀損器物罪）
毀棄、損壞前二條以外之他人之物或致令不堪用，足以生損害於
公眾或他人者，處 2 年以下有期徒刑、拘役或 5 百元以下罰金
。


司法院資訊處製作；財團法人民間司法改革基金會備份。
